【裁判字號】    99,基簡,686
【裁判日期】    991111
【裁判案由】    損害賠償
【裁判全文】
臺灣基隆地方法院基隆簡易庭民事判決
原        告  甲○○
訴 訟代理 人  丙○○
被        告  戊○○
兼法定代理人  乙○○
兼法定代理人
及 上  一 人
訴 訟代理 人  丁○○
上列當事人間請求損害賠償事件，原告於本院99年度基交簡第24
4號第244號刑事過失傷害案件提起附帶民事訴訟，經本院刑事庭
以99年度基交簡附民字第29號裁定移送前來，本院於民國99年11
月3日言詞辯論終結，判決如下：
    主      文
被告應連帶給付原告新台幣壹拾壹萬仟貳佰玖拾壹元，及自民
國九十九年六月十四日起至清償日止，按週年利率百分之五計算
之利息。
原告其餘之訴駁回。
訴訟費用由被告負擔百分之三十，其餘由原告負擔。
本判決第一項得假執行，但被告如以新台幣壹拾壹萬仟貳佰玖
拾壹元為原告預供擔保，得免為假執行。
    事實及理由
壹、程序部分：
    按「因犯罪而受損害之人，於刑事訴訟程序得附帶提起民事
    訴訟，對於被告及依民法負賠償責任之人，請求回復其損害
    。前項請求之範圍，依民法之規定。」次按「附帶民事訴訟
    除本編有特別規定外，準用關於刑事訴訟之規定。但經移送
    或發回、發交於民事庭後，應適用民事訴訟法。」刑事訴訟
    法第487條、第490條分別定有明文。本件原告係因被告犯過
    失傷害而受有損害之人，故原告可於刑事訴訟程序附帶提起
    民事訴訟請求被告負賠償責任者，應以刑法過失傷害罪所保
    護之法益為主，亦即身體健康遭受不法侵害所致損害部分；
    至有關原告騎駛之機車所受損害部分，非可透過附帶民事訴
    訟程序請求，然本院刑事庭於民國 99年5月26日既將本件裁
    定移送至民事庭，依上揭說明，即應適用民事訴訟法相關規
    定處理原告之起訴請求。從而，原告起訴請求被告賠償有關
    機車修復費用新台幣（下同）12,500元部分，雖不得透過附
    帶民事訴訟程序予以請求，惟本件現既繫屬於民事庭，該部
    分如經追加自可利用民事訴訟程序所請求之損害賠償事件，
    則依民事訴訟程序第77條之13規定，在原告繳納裁判費1,00
    0元後，亦為本院裁判之範圍，合先敘明。
貳、實體部分：
一、原告主張：緣原告於99年2月26日中午1時許，騎駛車號POO-
    808 號機車，由基隆市○○○路往安一路方向行駛，行經基
    金一路35之2號前路段時，適被告戊○○騎駛車號CUZ-296號
    機車，暫停路邊使用行動電話，通話完畢再行起步前，疏未
    注意後方來車並讓後方來車先行，亦未顯示方向燈，即貿然
    起駛進入車道，原告同向自後駛至同一地點時，因閃避不及
    使得其機車前車頭與被告機車左側車身發生碰撞，致原告身
    體受有下巴開放性傷口 4公分、頭部損傷之傷害，機車亦遭
    撞毀之損害。爰依民法第184條第1項前段、第193條第1項、
    第195條第1項、第 196條及第187條第1項規定，請求被告等
    連帶賠償原告因往返醫院治療所支付之交通費用 1,210元、
    醫療用品費用1,197元、受傷期間（自受傷該日起至99年5月
    21日）內共計84日無法工作之工資損失94,600元、慰撫金
    250,000元及機車修復費用12,500元，合計共359,507元，為
    此提起本件訴訟等語，並聲明：被告等應連帶給付原告359,
    507元，及自起訴狀繕本送達被告之翌日起至清償日止，按
    週年利率5%計算之利息；並願供擔保，請准宣告假執行。
二、被告等則以：事發當時被告戊○○有打方向燈2秒鐘後才切
    入車道，大概起步4、5秒後才發生撞擊。另就原告主張之賠
    償金額部分則認為原告請求受傷後不能工作之損失其金額過
    高，依原告所受傷害不可能那麼久沒工作，且否認原告有傷
    到腦部，伊無能力賠償原告那麼高額之慰撫金等語置辯，基
    於前述，聲明：駁回原告之訴。
三、原告主張其於前揭時、地，騎駛車號 POO-808號機車，因騎
    駛車號 CUZ-296號機車、暫停於路邊之被告戊○○未注意後
    方來車並讓後方來車先行，即貿然駛入車道，致二車發生發
    生碰撞，原告因而受有下巴開放性傷口 4公分之傷害及機車
    毀損等情，業據其提出長庚醫療財團法人基隆長庚紀念醫院
    （下稱基隆長庚醫院）99年2月26日診斷證明書影本1份、車
    號POO-808號機車車損照片影本8張為證，且經本院99年度基
    交簡字第 244號判決審認無誤，有上開判決正本在卷可參；
    另原告就其因往返醫院治療所生之交通費用 1,210元、醫療
    用品費用1,197元、機車修復費用12,500 元等支出，亦提出
    計程車收費憑證12張、醫療用品發票11張及收據 1張、機車
    估價單及收據各 1張等影本附卷可稽，均為被告等所不爭執
    ，自堪信為真實。至原告主張其受傷後不能工作之損失及慰
    撫金等金額，為被告等所爭執，且原告陳稱車禍當時確實有
    傷到頭部，被告戊○○當時未打方向燈、係一眨眼的時間被
    告戊○○之機車即駛入車道等語，則為被告等所否認，並以
    前詞置辯。是以，本院應審酌者厥為：(一)原告於本件肇事所
    受之身體傷害是否包括頭部？(二)被告戊○○對於本件肇事有
    無過失？(二)原告請求受傷後無法工作之工資損失92,400元及
    慰撫金250,000元，應否准許？茲分述如下：
(一)、原告於本件肇事所受之身體傷害是否包括頭部？
    查原告主張本件肇事其所受之身體傷害包括頭部損傷，且其
    係於99年2月26日下午2時13分許至該院急診求診，經診療縫
    合後於同日下午4時許離院，此有其提出之基隆長庚醫院99
    年2月26日診斷證明書影本1份存卷可佐，復參以卷附之本院
    99年度基交簡字第244號判決正本對於本件肇事所認定之肇
    事時間，係99年2月26日中午1時45分許，則原告陳稱其頭部
    損傷係因本件肇事所致，應堪信為真實。
(二)、被告戊○○對於本件肇事有無過失？
    按行車前應注意於起駛前應顯示方向燈，注意前後左右有無
    障礙或車輛行人，並應讓行進中之車輛行人優先通行，道路
    交通安全規則第89條第1項第6款定有明文。查本件被告戊○
    ○既為暫停於路邊之機車騎駛人，欲起駛進入車道前，本應
    注意後方是否有來車，並讓處於同向車道且行進中之車輛優
    先通行，惟被告戊○○竟疏未注意後方正有騎駛機車行進中
    之原告，貿然駛入因而肇事，其具有過失甚明；且被告戊○
    ○之過失行為與原告所受身體傷害及機車毀損間，自具相當
    因果關係。縱依被告戊○○所稱，其當時係打方向燈後2秒
    始切入車道，惟衡諸常情，2秒是否已係足使後方來車充分
    反應，而可採取適當行車措施之時間，尚須考量當時與後方
    來車之距離，實難憑此認定被告戊○○當時未貿然起駛進入
    車道。至其另稱起步4、5秒後始發生撞擊，然觀之二車碰撞
    位置，係被告戊○○騎駛機車之左側車身與原告騎駛機車之
    前車頭碰撞，此為兩造所不爭執，若非被告自路邊左駛切入
    車道，車身尚處於左斜時，即立刻與後方原告之機車發生擦
    撞，何以能產生上開碰撞情形？是被告戊○○此部分之辯稱
    尚無可採。
(三)、原告請求受傷後不能工作之損失92,400元及慰撫金250,00 0
    元，應否准許？
    按因故意或過失，不法侵害他人之權利者，負損害賠償責任
    ；不法侵害他人之身體或健康者，對於被害人因此喪失或減
    少勞動能力或增加生活上之需要時，應負損害賠償責任；不
    法侵害他人之身體、健康、名譽、自由、信用、隱私、貞操
    ，或不法侵害其他人格法益而情節重大者，被害人雖非財產
    上之損害，亦得請求賠償相當之金額，民法第184條第1項前
    段、第193條第1項、第195條第1項前段分別定有明文。茲就
    被告等對原告請求損害賠償項目及金額有爭執部分，審酌如
    下：
 1、受傷後無法工作之工資損失部分：
    原告主張因本件車禍致頭部損傷，並遺有腦震盪之情況，後
    遺症狀為：站立時會頭暈、因係右腦受到撞擊故左手左腳無
    力、走路容易不穩及不平衡、有焦慮及失眠狀態等等，且已
    導致無法正常工作，有持續至基隆長庚醫院做行動上的復健
    ，最後一次到醫院復健是99年6月21日等語，並提出基隆長
    庚醫院99年3月10日、5月12日、5月21日之診斷證明書影本
    各1份在卷可參。本院審酌原告受侵害前之身體健康狀態正
    常，車禍發生前係從事家庭美髮之工作，屬仰賴身體勞動謀
    生者，且迄至99年10月11日仍因上開後遺症狀至基隆長庚醫
    院就醫，此有原告提出之居家工作環境照片影本13張、基隆
    長庚醫院就醫藥袋正面影本4份附卷可證，故認原告主張自
    受傷該日起到99年5月21日止合計84日，無法從事家庭美髮
    工作，應屬可採。又原告雖主張每日工資所得為 1,100元
    ，惟經本院依職權調閱原告96年度至98年度之財產所得，原
    告於上開3年度內並未有任何薪資所得，此有原告上開3 年
    度稅務電子閘門財產所得調件明細表3份附卷可稽，是以原
    告就每日工資所得之主張，顯無可採。按身體或健康受侵害
    ，而減少勞動能力者，其減少及殘存勞動能力之價值，不能
    以現有之收入為準，蓋現有收入每因特殊因素之存在而與實
    際所餘勞動能力不能相符，現有收入高者，一旦喪失其職位
    ，未必能自他處獲得同一待遇，故所謂減少及殘存勞動能力
    之價值，應以其能力在通常情形下可能取得之收入為標準（
    最高法院61年台上字第1987號判例意旨參照）。本件原告既
    未能舉證其能力在通常情形下可能取得之收入，而最低基本
    工資係一般勞工在通常情形下可能取得之最低收入，本院認
    為宜以此作為原告之收入標準。查本件車禍發生時行政院頒
    布之最低基本工資為每月17,280元，原告所主張不能工作之
    期間均已屆期，計有84日，經換算後為2.8月，則原告所得
    請求之無法工作之工資損失，其賠償金額應為48,384元（計
    算式：17,280×2.8＝48,384）。
 2、慰撫金部分：
    按被告侵害原告之身體及健康，致原告受有損害，當可請求
    精神上之損害賠償，而所賠償之金額是否相當，應斟酌雙方
    身分資力與加害程度，及其他各種情形核定相當數額（最高
    法院 51年台上字第 223號判例意旨參照）。本件車禍造成
    原告受有前揭傷害，且歷經數次回診及復健，至今仍未完全
    根除頭部損傷後所導致之後遺症狀，其身心遭受痛苦至為顯
    然。又查，原告係國中畢業，在本件車禍前從事家庭美髮工
    作，96至98年度無薪資所得，名下有不動產2筆現值193,430
    元；被告戊○○現仍為經國管理暨健康學院2年級學生，於9
    6至98年度各有20餘萬之薪資所得，此有兩造之稅務電子閘
    門財產所得調件明細表各3份存卷可參，爰審酌兩造之身分
    地位、經濟狀況等一切情狀，認原告請求慰撫金250,000元
    尚屬過高，應以50,000元為適當。
 3、依上所述，原告得請求之項目、金額為無法工作之工資損失
    48,384元、慰撫金50,000元：連同前已認定被告不爭執之交
    通費用1,210元、醫療用品費用1,197元、機車修復費用12,5
    00元，合計為113,291元。
四、末按無行為能力人或限制行為能力人，不法侵害他人之權利
    者，以行為時有識別能力為限，與其法定代理人連帶負損害
    賠償責任；行為時無識別能力者，由其法定代理人負損害賠
    償責任，民法第187條第1項定有明文。查被告戊○○出生年
    月日為 80年5月30日，行為時為經國管理暨健康學院之在校
    學生，為未滿20歲之限制行為能力人，且於本件侵權行為時
    有識別能力，揆諸前揭規定，自應與其法定代理人連帶負損
    害賠償之責。故原告請求被告戊○○與其法定代理人丁○○
    、乙○○應負連帶賠償責任，洵屬有據。
五、從而，原告本於侵權行為之法律關係請求被告等連帶給付
    113,291元，及自起訴狀繕本送達翌日即99年6月14日起至清
    償日止，按週年利率5%計算之利息，為有理由，應予准許，
    逾此範圍之請求，為無理由，應予駁回。
六、本件原告勝訴部分，雖其陳明願供擔保，聲請宣告假執行，
    惟該部分係適用簡易程序為被告敗訴之判決，依據民事訴訟
    法第 389條第1項第3款，屬應依職權宣告假執行之範疇，並
    依同法第392條第2項規定，依職權宣告被告預供擔保，得免
    為假執行。
七、本件事證明確，兩造其餘攻擊防禦方法及本院未經援用之證
    據，經審酌後，核與本件之結論，不生影響，爰不一一贅述
    ，附此敘明。
八、訴訟費用負擔之依據：民事訴訟法第79條、第85條第2項。
中    華    民    國    99    年    11    月    11    日
                  基隆簡易庭法  官  王翠芬
以上正本係照原本作成。
對於本件判決如有不服，應於收受送達後20日內向本院提出上訴
書狀，上訴於本院合議庭，並按他造當事人之人數附具繕本。
中    華    民    國    99    年    11    月    11    日
                            書記官  李一農

司法院資訊處製作；財團法人民間司法改革基金會備份。
